【裁判字號】    88,抗,369
【裁判日期】    890229
【裁判案由】    聲請解除扣押命令
【裁判全文】
臺灣高等法院刑事裁定                            八十八年度抗字第三六九號
    抗 告人 即
    聲  請  人  甲○○
    選任辯護人  蘇友辰  律師
                薛松雨  律師
                陳昆明  律師
    抗 告人 即
    聲  請  人  乙○○
    選任辯護人  陳國堂  律師
                林鴻鵬  律師
右列抗告人因聲請解除扣押命令案件，不服臺灣台北地方法院中華民國八十八年七月
三十日裁定（八十八年度聲字第一一一八號、八十八年度聲字第一一三四號）提起抗
告，本院裁定如左：
    主      文
抗告駁回。
    理      由
一、本件抗告意旨略以：本件起訴意旨指被告騙取學員繳交之款項、支票。則所謂犯
    罪所得之物，應係現金或支票，而非不動產、股票、債券或帳戶。因此，本件附
    表一所示之不動產、附表二所示之銀行帳戶及附表三示之股票、債券，顯非刑法
    第卅八條第一項第三款所指犯罪所得之物。自非刑事訴訟法第一百三十三條所指
    「得扣押」之「得沒收之物」原裁定以上開附表所示之財產為被告「犯罪所得」
    檢察官予以扣押之處分「並無不法」乙節，顯與事實不符。次按刑事訴訟法第四
    百十六條所規定檢察官押處分固係指同法第一百三十三條之扣押處分而言。然本
    件檢察官就附表一至附表三之財產函請相關機關予以凍結之處分，既於法無據，
    並非刑事訴訟法第一百三十三條之扣押，自無刑事訴訟法第四百十六條所規定就
    扣押處分聲請撤銷之期間限制之適用。又本件自八十六年四月十五日起訴後，至
    今已逾兩年七個月之久，迄無任何人以被害人之身分對被告提起損害賠償之訴訟
    ，可見那些登記之被害人並實並非真正被害人。原審對於檢察官於法無據之「凍
    結」，原應予以撤銷，以維護司法形象，並保障人民之財產權，竟仍駁回被告之
    聲請，其理由顯有不備及矛盾，為此請賜予撤銷原裁定云云。
二、按刑法第三十八條第一項第三款規定，因犯罪所得之物，得沒收之。另依據刑事
    訴訟法第一百三十三條規定，可為證據或得沒收之物，得扣押之。經查，本件被
    告涉犯詐欽等罪嫌經檢察官於民國（下同）八十六年四月十五日以八十五年度偵
    字第二八四六六、二八六０一號起訴在案，且依該起訴書所認被告甲○○等人所
    有歛財收入，由各道館以現金交付或匯款方式，存入被告乙○○設於合作金庫三
    興支庫0000000000000帳號，八十四年五月間起尚以黃俊賢名義在
    合作金庫三興支庫開立0000000000000帳號，由乙○○運用，大部
    分用於收受學員以支票繳交之學費及功德金，自八十年八月間起，迄八十五年十
    二月間止，歛財所得僅計算存入合作金庫三興支庫乙○○、黃俊賢戶頭如附表（
    四）所示，即有三十二億六千零十三萬五千六百九十九元，被告甲○○、乙○○
    、陳調欣、彭麗娟、黃俊賢則以之為生活之資。而被害人遍及全省，至今出面登
    記之被害人有附表（五）名單所示之謝高阿美等一千八百七十七人，被騙金額高
    達數億元。另甲○○、乙○○明知所收入款項，依法應申報稅捐，而甲○○不僅
    未營業登記，且為規避課稅，將學費改為「拜師禮金」、「紅包」、「束脩」、
    「功德金」等名目，稱未固定收費，係由學員於拜師時遵古禮隨意包個紅包，而
    以非法方法逃漏稅捐八憶一千八百九十六萬餘元。故前揭附表（一）至（三）所
    示扣押之不動產、股票債券及帳戶（資金）或係被告犯罪所得，或係可為證據之
    物，揆之上開說明，檢察官前揭扣押強制處分，並無不法。聲請人指摘檢察官之
    扣押處分不當，請求撤銷，其聲請即不合法，應予駁回。原審因依刑事訴訟法第
    四百十六條第三項、第四百十一條裁定駁回其聲請，認事用法，尚無不合，抗告
    意旨，任意指摘原裁定不當，為無理由，應予駁回。
三、據上論結，應依刑事訴訟法第四百十二條，裁定如主文。
中    華    民    國    八十九    年        二      月      二十九      日
                            臺灣高等法院刑事第十一庭
                                審判長法  官  楊  照  男
                                      法  官  葉  麗  霞
                                      法  官  楊  炳  禎
右正本證明與原本無異。
如不服本裁定應於收受送達後五日內向本院提出抗告書狀。
                                      書記官  廖  素  花
中    華    民    國    八十九    年        三      月       三         日


司法院資訊處製作；財團法人民間司法改革基金會備份。
